臺灣高等法院刑事判決　　　　　　　　　　　　　九十一年度交上易字第五十八號
　　上　訴　人　臺灣桃園地方法院檢察署檢察官
　　被　　　告　甲○○
右上訴人因被告過失傷害案件，不服台灣桃園地方法院九十年度交易字第四０六號，
中華民國九十年十二月十三日第一審判決（起訴案號：台灣桃園地方法院檢察署九十
年度偵字第六四六一號），提起上訴，本院判決如左：
    主  文
上訴駁回。
    理  由
一、檢察官起訴意旨略以：甲○○係營業大貨車之司機，為從事駕駛業務之人，於民
    國九十年三月二十八日（起訴書誤載為三十日），駕駛車牌號碼ＲＯ─３００號
    營業大貨車，沿桃園縣大溪鎮○○路○段由崎頂往員林路方向行駛，於同日十四
    時許行經大溪鎮○○○○段三０三號前，理應注意車輛迴車應暫停並顯示左轉燈
    光或手勢、看清無來往車輛並注意行人通過始得迴轉，而依當時情形，又無不能
    注意之情形，竟貿然迴車，適有被害人乙○○騎乘車號ＦＬ８─０６０號重機車
    ，並搭載丙○○亦由崎頂往員樹林方向行進，行經上開地點時，亦疏未注意車前
    狀況，並隨時採取必要安全措施而攔腰追撞被告甲○○所駕駛之貨車，被害人乙○○因此受有頭部外傷腦震盪及左眼結膜出血，丙○○受有開放性顱骨骨折合併
    臉部撕裂傷、右側膝蓋開放性骨折及右肘骨折之傷害。因認甲○○涉犯刑法第二
    百八十四條第二項前段業務過失傷害之罪嫌。
二、按犯罪事實應依證據認定之，無證據不得推定其犯罪事實，又不能證明被告犯罪
    者，應諭知無罪判決，刑事訴訟法第一百五十四條、第三百零一條第一項分別定
    有明文。
三、檢察官認被告甲○○涉犯上開罪嫌，無非係以被害人之指述、被告對於右揭時、
    地與被害人發生車禍之事自白，以及臺灣省桃園縣區車輛行車事故鑑定委員會之
    鑑定意見，為其論據。惟訊據被告固坦承於前開時、地與被害人乙○○騎駛之機
    車發生車禍，致被害人乙○○及機車乘客丙○○受有傷害之情不諱，惟堅詞否認
    有何過失傷害犯行，辯稱：其開車經過肇事地點，在迴車前，有先左、右看，且
    迴車地點係在雙黃線之缺口，當時其所駕車輛之車身已行至缺口處，被害人係為
    閃避其他車輛才從後追撞，其並無過失，臺灣桃園區車輛行車事故鑑定委員會鑑
    定所憑之資料不夠充實，該鑑定結果未若臺灣省車輛行車事故覆議委員會之覆議
    意見準確，應以覆議意見為可採信等語。經查：
    (一)本案肇事地點屬於省道，中央設有分向限制線，為雙向四車道，無號誌之交岔
      路口，速限為四十公里，肇事時間為日間，當日為晴天，有日間自然光線，有
      卷附之道路交通事故調查報告表（見偵查卷第八頁）可憑。參以被害人乙○○
      於本院審理時自承案發當時之時速為五十公里 (見本院九十一年四月十一日審
      理筆錄)，其警訊及原審訊問時均指稱：當天我騎車行駛外側車道，要閃避由
      路邊駛出的車子，騎入內側車道，突然發現大貨車已經橫越在路中央，二、三
      秒的時間，就從大貨車的中間位置撞上（見偵查卷第五頁、原審卷第十五頁）
      ，暨卷附之現場照片顯示，被告所駕駛之大貨車，橫陳於中央分向線之缺口處
      ，血跡及撞擊後之散落物遺留在道路中央附近。從而，依前開卷證資料綜合研
      判，案發當時被告行駛在前，並已迴車至道路中央缺口處等待迴轉，被害人乙○○騎乘機車附載被害人丙○○自後超速駛來，因適有車輛自路邊駛出，被害
      人乙○○為閃避該突然駛出之車輛，而切入內側車道，二、三秒後，即撞上被
     告因欲迴轉而停於中央分向線缺口處之大貨車。是本案被告已盡其注意義務，
      並非未看清楚來往車輛，即貿然迴車，對於本案車禍之發生，屬難以防範，自
      難認其有過失。
    (二)按車輛行經無號誌之交岔路口，應減速慢行，作隨時停車之準備；汽車行駛時
      ，駕駛人應隨時注意車前狀況，並隨時採取必要之安全措施；道路交通安全規
      則第九十三條第一項第三款、第九十四條第三項定有明文。本案被害人乙○○
      騎乘機車，違反前開道路交通安全規則之規定，行經無號誌之交岔路口，未減
      速慢行，作隨時停車之準備，亦疏未注意被告已於道路中央缺口處暫停準備迴
      車之車前狀況，因見路旁有車輛駛出，即貿然高速駛入內側車道，因而撞及被
      告所駕駛因迴轉而暫停之大貨車，為本件事故之肇事因素等情，經送請臺灣省
      車輛行車事故覆議鑑定委員會鑑定，亦同此見解，此有該會九十年十月十九日
      府覆議字第九○一九六六號覆議意見書附卷可考（見原審卷第二十五頁）。因
      此，本件車禍之發生肇因於被害人乙○○之違規行為，被告就本件車禍事故之
      發生並無過失，即不能課予過失傷害之責，自應為無罪之諭知。
    (三)至臺灣省桃園縣區車輛行車事故鑑定委員會之鑑定結果，雖認被告有過失云云
      ，惟查，本件承前分析，兩車係在中央分向線附近發生碰撞，並非在內外側車
      道發生踫撞，而被害人自承其於案發時時速約五十公里，原行駛於外側車道，
      係因路邊不明車輛駛出，而駛入內側車道，由此推知，兩車並非在被告自外側
      駛入中央缺口處前發生踫撞，而是被告於中央缺口處停車暫等時，遭被害人自
      車中間處追撞，因此，並非被告未看清來往車輛迴車而肇致本件車禍事故，是
      該份鑑定意見，即無可採，附此敘明。
四、本案復查無其他積極事證足資證明被告有檢察官所指之業務過失傷害犯行，原審
    為被告無罪之諭知，認事用法，核無不當，檢察官循告訴人之請求，上訴意旨仍
    執前詞，指摘原判決不當，為無理由，應予駁回。
據上論斷，應依刑事訴訟法第三百六十八條，判決如主文。
本案經檢察官謝英民到庭執行職務。
中      華      民      國      九十一      年    四    月    二十五    日
                              臺灣高等法院刑事第五庭
                                  審判長法  官  曾  德  水
                                        法  官  趙  功  恆
                           法  官  蘇  素  娥
右正本證明與原本無異。
不得上訴。
                                        書記官  葉  國  乾
中      華      民      國      九十一      年    四    月    二十五    日
